【裁判字號】    99,交簡上,221
【裁判日期】    991116
【裁判案由】    公共危險
【裁判全文】
臺灣臺北地方法院刑事判決           99年度交簡上字第221號
上  訴  人
即  被  告  甲○○
上列上訴人即被告因公共危險案件，不服本院臺北簡易庭九十九
年度北交簡字第八七八號，中華民國九十九年九月十四日所為第
一審簡易判決（聲請簡易判決處刑案號：臺灣臺北地方法院檢察
署九十九年度偵字第一四九三五號）提起上訴，本院管轄第二審
之合議庭判決如下：
    主  文
原判決撤銷。
甲○○服用酒類，不能安全駕駛動力交通工具而駕駛，處拘役肆
拾日，併科罰金新臺幣拾萬元，拘役如易科罰金，罰金如易服勞
役，均以新臺幣壹仟元折算壹日。
    事  實
一、甲○○於民國九十七年八月間，因酒後駕車公共危險案件，
    經本院以九十七年度交簡字第八三號簡易判決判處拘役三十
    日確定，於九十七年十一月四日易科罰金執行完畢（不構成
    累犯）。甲○○於九十九年六月十二日凌晨零時許，在臺北
    縣平溪鄉○○街四十一號住處飲用啤酒，其明知服用酒類後
    ，業已不能安全駕駛動力交通工具，竟仍駕駛其祖母葉楊罔
    市所有之車牌號碼○五九二－ＶＮ號自用小客車行駛於道路
    上。嗣於九十九年六月十二日凌晨四時二十三分許，在臺北
    市大安區○○○路○段四十一巷口處，為警攔檢，經測試其
    呼氣酒精濃度達每公升零點九六毫克，始悉上情。
二、案經臺北市政府警察局大安分局報請臺灣臺北地方法院檢察
    署檢察官偵查聲請以簡易判決處刑。
    理  由
一、上開事實，業據上訴人即被告甲○○於偵訊及本院審理中坦
    承不諱，復有生理平衡檢測表、刑法第一百八十五條之三案
    件測試觀察紀錄表、酒精濃度測定表及臺北市政府警察局舉
    發違反道路交通管理事件通知單影本等附卷可稽，是被告之
    任意性自白顯與事實相符。本案事證明確，被告犯行堪予認
    定，應予依法論科。
二、按刑法第一百八十五條之三所謂「不能安全駕駛」，係抽象
    危險犯，不以發生具體危險為必要，參考德國、美國之認定
    標準，對於酒精濃度呼氣已達每公升零點五五毫克或血液濃
    度達百分之零點一一以上，肇事率為一般正常人之十倍，認
    為已達「不能安全駕駛」之標準，此業經法務部於八十八年
    五月十八日以八十八法檢字第○○一六六九號函告週知，應
    為絕對不能安全駕駛動力交通工具。而就醫學文獻所知，酒
    精對人體造成之影響，於呼氣酒精濃度達每公升零點二五毫
    克即會輕度中毒，造成輕度協調功能降低；呼氣酒精濃度達
    每公升零點五毫克時屬輕到中度中毒症狀，出現反應較慢、
    感覺減低、影響駕駛之狀況；當呼氣酒精濃度達每公升零點
    七五毫克時，將造成思考與個性行為改變等症狀；當呼氣酒
    精濃度達到每公升一點零毫克時，將造成中度中毒，而有步
    態不穩、噁心嘔吐、精神混惑不清晰等症狀，達到每公升一
    點五毫克時，則為中到重度中毒，將有說話不清楚、感覺喪
    失、視力模糊等症狀；達到每公升二點零毫克時，則為重度
    中毒，出現體溫與血糖均降低，肌肉控制差，甚至會導致癲
    癇發作等情況；達到每公升三點五毫克時，則已經神智不清
    ，反射減低，甚至呼吸抑制，而可能致命，此復經行政院國
    軍退除役官兵輔導委員會臺北榮民總醫院八十八年八月五日
    （八八）北總內字第二六八六八號函闡釋綦詳。本案被告之
    呼氣酒精濃度為每公升零點九六毫克，依上開說明，足認被
    告已達不能安全駕駛之程度，殆無疑義。
三、核被告所為，係犯刑法第一百八十五條之三之服用酒類不能
    安全駕駛動力交通工具而駕駛罪。原審以被告罪證明確，予
    以論罪科刑，固非無見；惟按刑罰之量定，固屬法院自由裁
    量之職權行使，然刑事審判之量刑，在於實現刑罰權之分配
    的正義，故法院對科刑判決之被告量刑，應符合罪刑相當原
    則，使罰當其罪，以契合人民之法律感情，此所以刑法第五
    十七條明定科刑時應審酌一切情狀，尤應注意該條所列各款
    情形，以為科刑輕重之標準（最高法院九十二年度臺上字第
    三二六八號、九十五年度臺上字第一七七九號判決意旨參照
    ）。又法律上屬於自由裁量之事項，並非概無法律性之拘束
    ，自由裁量係於法律一定之外部性界限內（以定執行刑言，
    即不得違反刑法第五十一條之規定）使法官具體選擇以為適
    當之處理；因此在裁量時，必須符合所適用之法規之目的；
    更進一步言，須受法律秩序之理念所指導，此即所謂之自由
    裁量之內部性界限。事實審法院對於被告之量刑，自應符合
    比例、平等及罪刑相當原則，使輕重得宜，罰當其罪。查被
    告前雖因酒後駕車公共危險案件，經本院以九十七年度交簡
    字第八三號簡易判決判處拘役三十日確定，於九十七年十一
    月四日易科罰金執行完畢，惟此外並無其他因犯罪而受刑之
    宣告情形，有臺灣高等法院被告前案紀錄表在卷可稽，足見
    其素行尚可，參之被告本次所測得呼氣酒精濃度為每公升零
    點九六毫克，其所為犯行並無累犯加重事由，亦非屬屢遭查
    獲酒後駕車，而屢犯不改、無視刑罰存在之人，惟原審判處
    被告拘役四十日，併科罰金新臺幣十四萬二千元，如易科罰
    金、易服勞役均以新臺幣一千元折算一日，換算成日後易科
    罰金執行結果，其應繳交之罰金總額已高達新臺幣十八萬二
    千元之多，本件依被告犯罪情節、犯罪之危害性、所侵害法
    益之輕重程度等情事而為綜合全面之斟酌，堪認原審就本件
    所宣告之刑，與同等行為於司法機關所受一般、普遍之評價
    程度，並非一致，而實嫌過重，致生罪刑不相當而與一般人
    民法律情感未合之情形，尚難謂符合比例原則及罪刑相當原
    則，量刑有所失入，當非法之持平，難謂允當，被告上訴以
    原審量刑過重，請求從輕量刑等語，為有理由，自應由本院
    將原判決予以撤銷改判。爰審酌被告之品行、犯罪動機、目
    的，所為可能對公眾安全產生危害，且其目前擔任油漆學徒
    ，每月工作約二十五日，每日收入為新臺幣九百元，收入不
    豐，且尚有祖母、妹妹需其扶養，其智識程度為國中畢業，
    暨其犯後坦承犯行之態度等一切情狀，量處如主文第二項所
    示之刑，並分別諭知易科罰金、易服勞役之折算標準。
據上論斷，應依刑事訴訟法第四百五十五條之一第一項、第三項
、第三百六十九條第一項前段、第三百六十四條、第二百九十九
條第一項前段，刑法第一百八十五條之三、第四十一條第一項前
段、第四十二條第三項，刑法施行法第一條之一第一項，判決如
主文。
本案經檢察官葉雅婷到庭執行職務
中    華    民    國    99    年    11    月    16    日
                  刑事第十一庭  審判長  法  官  蔡守訓
                                        法  官  詹慶堂
                                        法  官  黃紹紘
以上正本證明與原本無異。
本判決不得上訴。
                                    書記官  陳靜君
中    華    民    國    99    年    11    月    16    日
附錄本案論罪科刑所犯法條全文
刑法第一百八十五條之三
服用毒品、麻醉藥品、酒類或其他相類之物，不能安全駕駛動力
交通工具而駕駛者，處一年以下有期徒刑、拘役或科或併科十五
萬元以下罰金。

司法院資訊處製作；財團法人民間司法改革基金會備份。
